臺灣高等法院高雄分院民事判決　　　　 100年度上易字第30號
上　訴　人　林霞
被 上 訴人　蔡金燕
上列當事人間請求損害賠償事件，上訴人對於民國99年11月25日
臺灣高雄地方法院99年度審附民字第461 號第一審刑事附帶民事
訴訟判決提起上訴，經本院刑事庭移送前來，本院於100 年4 月
20日言詞辯論終結，判決如下：
    主  文
上訴駁回。
第二審訴訟費用由上訴人負擔。
    事 實 及 理 由
一、上訴人主張：被上訴人蔡金燕明知伊夫何春楠係有配偶之人
    ，竟基於與有配偶之人相姦之意思，於民國99年1 月23日晚
    上某時許，在蔡金燕位於高雄市○○區○○路105 巷1 號9
    樓之1 住處房間內為性行為1 次。被上訴人顯係不法侵害伊
    之人格法益，致其精神倍感痛苦，爰依侵權行為之法律關係
    ，訴請被上訴人給付精神慰撫金50萬元及自起訴狀繕本送達
    翌日即99年11月10日起至清償日止按年息5%計算之利息等情
    。原審為被上訴人應給付上訴人10萬元本息（按此部分未據
    被上訴人聲明不服），並駁回上訴人其餘部分之訴之判決。
    其上訴聲明求為判決：（一）原判決不利於上訴人之部分廢
    棄。（二）上開廢棄部分，被上訴人應再給付上訴人20萬元
    ，及自起訴狀繕本送達翌日即99年11月10日起至清償日止，
    按年息5%計算之利息。（三）第一、二審訴訟費用由被上訴
    人負擔。
二、被上訴人則以：伊承認確有與何春楠相姦之事實，但伊沒有
    那麼多錢賠償等語，資為抗辯。其答辯聲明：上訴駁回。
三、兩造不爭執事項為：被上訴人確有於99年1 月23日晚上某時
    許，在蔡金燕位於高雄市○○區○○路105 巷1 號9 樓之1
    住處房間內，與上訴人之夫何春楠相姦之事實。
四、茲兩造所爭執之事項為：上訴人所請求精神慰撫金之數額，
    應以多少為適當？經查：
（一）上訴人主張被上訴人蔡金燕明知伊夫何春楠係有配偶之人
      ，竟基於與有配偶之人相姦之意思，於99年1 月23日晚上
      某時許，在蔡金燕位於高雄市○○區○○路105 巷1 號9
      樓之1 住處房間內相姦等情，為被上訴人所不爭執，且被
      上訴人所犯妨害家庭罪嫌業經原法院99年度審易字第2736
      號刑事判決其相姦罪有期徒刑2 月在案，有該刑事判附卷
      可稽，堪信為真實。
（二）按因故意或過失，不法侵害他人之權利者，負損害賠償責
      任。故意以背於善良風俗之方法加損害於他人者，亦同。
      ；又不法侵害他人之身體、健康、名譽、自由、信用、隱
      私、貞操，或不法侵害其他人格法益而情節重大者，被害
      人雖非財產上之損害，亦得請求賠償相當之金額；又此項
      規定於不法侵害他人基於父、母、子、女或配偶關係之身
      分法益而情節重大者，準用之。民法第184 條第1 項、第
      195 條第1 項前段、第3 項分別定有明文。次按「侵權行
      為係指違法以及不當加損害於他人之行為而言，至於侵害
      係何權利，要非所問。而所謂違法以及不當，不僅限於侵
      害法律明定之權利，即違反保護個人法益之法規，或廣泛
      悖反規律社會生活之根本原理的公序良俗者，亦同。通姦
      之足以破壞夫妻間之共同生活而非法之所許，此從公序良
      俗之觀點可得斷言，不問所侵害係何權利，對於配偶之他
      方應構成共同侵權行為。婚姻係以夫妻之共同生活為其目
      的，配偶應互相協力保持其共同生活之圓滿安全及幸福，
      而夫妻互守誠實，係為確保其共同生活之圓滿安全及幸福
      之必要條件，故應解為配偶因婚姻契約而互負誠實之義務
      ，配偶之一方行為不誠實，破壞共同生活之圓滿安全及幸
      福，即為違反因婚姻契約之義務而侵害他方之權利」；又
      「依社會一般觀念，如明知為有夫之婦而與之通姦，不得
      謂非有以違背善良風俗之方法，加損害於他人之故意，苟
      其夫確因此受有財產上或非財產上之損害，依民法第184
      條第1 項後段，自仍得請求賠償」，最高法院55年台上字
      第2053號、41年台上字第278 號分別著有判例可資參照。
      查，被上訴人明知何春楠為上訴人配偶而與之相姦之事實
      ，業如前述，依社會一般通念，及前開判例意旨，被上訴
      人顯有以背於善良風俗之方法加損害於被上訴人之故意，
      而被上訴人因上訴人之侵權行為，其名譽或基於配偶關係
      之人格法益確受有損害，從而，上訴人依民法第184 條第
      1 項後段、第195 條第1 項前段、第3 項侵權行為之法律
      關係請求精神上之損害賠償，於法洵屬有據。
（二）上訴人起訴請求被上訴人應給付上訴人精神慰撫金30萬元
      ，惟被上訴人抗辯數額過高，伊無能力負擔。原審斟酌上
      訴人最高學歷為小學畢業，從事螺絲加工業，月薪約2 萬
      元，名下無任何動產或不動產；而被上訴人最高學歷為高
      職畢業，在餐廳上班，月薪18,000元，名下無任何不動產
      ，所有之機車1 輛已遭上訴人聲請假扣押等情，業經兩造
      陳述在卷且均不爭執，而被上訴人明知何春楠為上訴人之
      夫而與之相姦，未顧及上訴人身為配偶之感受，破壞上訴
      人之婚姻家庭生活，致上訴人精神遭受打擊之痛苦，惟被
      上訴人事後坦然承認而未飾詞否認，因經濟狀況不佳而無
      能力賠償上訴人損害等一切情狀，認上訴人請求精神慰撫
      金之數額以10萬元為適當，逾此數額之請求，即難准許。
      經核尚屬允當，上訴人仍以其精神受嚴重損害為由，請求
      被上訴人應再給付20萬元，本院審酌卷證資料，被上訴人
      經濟能力確非良好，原審所命給付設額尚稱適當，上訴人
      上訴請求尚非有據。
五、綜據上述，本件上訴人主張依侵權行為之法律關係，請求被
    上訴人給付精神慰撫金，在10萬元數額及自起訴狀繕本送達
    翌日即99年11月10日起至清償日止按年息百分之5 計算之利
    息範圍內，為有理由，應予准許；上訴人逾此範圍請求被上
    訴人再給付20萬元，為無理由，不應准許。原審就上訴人請
    求20萬元本息部分為上訴人敗訴之判決，及駁回其假執行之
    聲請，並無不合。上訴意旨指摘原判決此部分不當，求予廢
    棄改判，為無理由，應予駁回。
六、據上論結，本件上訴為無理由，依民事訴訟法第449 條第1
    項、第78條，判決如主文。
中    華    民    國   100    年    4     月    29    日
                            民事第四庭
                                審判長法官  蔡文貴
                                法      官  謝靜雯
                                法      官  林健彥
以上正本證明與原本無異。
本件不得上訴。
中    華    民    國   100    年    4     月    29    日
                                書  記  官  黃富美